【裁判字號】    89,訴,2267
【裁判日期】    900118
【裁判案由】    偽造文書等
【裁判全文】
臺灣板橋地方法院刑事判決                        八十九年度訴字第二二六七號
    公  訴  人  臺灣板橋地方法院檢察署檢察官
    被      告  乙○○
右列被告因偽造文書案件，經檢察官提起公訴 (八十九年度偵字第一九二九號)，
本院判決如左：
    主  文
乙○○連續行使偽造私文書，足以生損害於他人，處有期徒刑拾月。附表貳所示之物
沒收之。
    事  實
一、乙○○自民國八十八年四月十三日起，擔任啟業水電工程股份有限公司（下稱啟
    業公司，代表人甲○○）之會計，竟基於意圖為自己不法之所有之概括犯意，利
    用處理業務保管公司存摺及印鑑章之機會，施行詐術，自八十九年四月十七日起
    ，陸續於合作金庫東新莊支庫、彰化銀行南新莊分行取款憑條上盜蓋其所保管啟
    業水電工程股份有限公司及甲○○之印鑑章，偽造啟業水電工程股份有限公司及
    甲○○之署押（詳如附表壹所示）後並填載金額、公司所有之合作金庫東新莊支
    庫綜合存款帳號0000000000000號、000000000000號
    及彰化銀行南新莊分行存款帳戶帳號一三四三一之三號號碼，而偽造私文書持以
    行使，使銀行陷於錯誤，以為乙○○獲得授權，從啟業公司及甲○○之帳戶內支
    付新台幣（下同）共一千四百七十八萬元（詳如附表壹所示，公訴人誤載為四百
    五十九萬元）予乙○○，致生損害啟業公司及甲○○，乙○○為掩飾犯行，復變
    造所保管合作金庫東新莊支庫綜合存款帳號0000000000000號、0
    00000000000號及彰化銀行南新莊分行帳號一三四三一之三號存摺上
    之數據而變造私文書，足生損害於啟業公司、甲○○及合作金庫東新莊支庫、彰
    化銀行南新莊分行存款簿之管理，且唯恐啟業公司發覺並自八十八年五月十九日
    起陸續將一千零二十萬元存入啟業公司及甲○○之前揭帳戶，嗣為啟業公司查帳
    發覺乙○○所保管之存摺金額短少四百五十九萬元，始查知上情。
二、案經啟業公司告訴臺灣板橋地方法院檢察署檢察官偵查起訴。
    理  由
一、右揭事實訊據被告乙○○坦承不諱，核與告訴人啟業公司之代表人甲○○指述之
    情節相符，並有被告之自白書、合作金庫取款憑條、存摺影本等附卷可參，事證
    明確，被告犯行堪以認定。
二、被告乙○○為公司會計，保管公司存摺惟未保管存摺內之現金，並利用領取支票
    簿保管印鑑章之機會，施行詐術，偽造取款憑條及盜蓋印章（公訴人漏未論述，
    惟與本件起訴有罪部分，屬裁判上一罪關係，自屬本院所得審理），偽造私文書
    而行使，盜領存款並變造私文書，核被告所為，係犯刑法第三百三十九條第一項
    之詐欺取財罪（公訴人認被告係犯刑法第三百三十六條第二項之業務侵占罪，容
    有誤會，起訴法條應予變更）及同法第二百十條之變造私文書罪、同法二百十六
    條、二百十條之行使偽造私文書。被告偽造署押為偽造私文書之階段行為，偽造
    私文書後進而行使，偽造之低度行為為高度之行使行為所吸收，均不另論罪。其
    先後多次行使偽造私文書、變造私文書及詐欺行為，各時間緊密，且所犯均係構
    成要件相同之罪名，顯係基於概括之犯意為之，爰依連續犯之規定以一罪論，並
    依法加重其刑。被告所犯前揭各罪間有方法結果之牽連關係，應從一重行使偽造
    私文書罪處斷。爰審酌被告之品行尚佳、因一己貪念詐取公司存款、手段、所生
    危害及犯罪後態度良好並有陸續將一千零二十萬元款項歸還等一切情狀，量處如
    主文所示之刑。合作金庫東新莊支庫綜合存款帳號0000000000000
    號八十九年五月十二日、八十九年七月二十七日、八十九年八月二日取款憑條上
    、彰化銀行南新莊分行存款帳號一三四三一之三號八十九年八月二日取款憑條上
    偽造啟業水電工程股份有限公司、甲○○之署押各四枚及合作金庫東新莊支庫0
    00000000000號存款帳號八十九年四月五日、八十九年四月十七日、
    八十九年六月十四日、八十九年七月二十七日、八十九年八月二日取款憑條上甲
    ○○署押五枚，均沒收之。
據上論斷，應依刑事訴訟法第二百九十九條第一項前段、第三百條，刑法五十六條、
第三百三十九條第一項、第二百十六條、第二百十條、第五十五條、第二百十九條，
罰金罰鍰提高標準條例第一條前段，判決如主文。
本案經檢察官李海龍到庭執行職務。
中      華      民      國    九十      年      一      月     十八     日
                                      臺灣板橋地方法院刑事第四庭
                                          法    官    徐  子  涵
右正本證明與原本無異。
如不服本判決，應於判決送達後十日內向本院提出上訴狀 (應附繕本)。
                                          書 記 官    彭  麗  紅
中      華      民      國      九十      年    二    月       六       日
附錄本案論罪科刑法條全文
刑法第三百三十六條
對於公務上或因公益所持有之物，犯前條第一項之罪者，處一年以上七年以下有期徒
刑，得併科五千元以下罰金。
對於業務上所持有之物，犯前條第一項之罪者，處六月以上五年以下有期徒刑，得併
科三千元以下罰金。
前二項之未遂犯罰之。
    附表壹
┌───────────┬──────────┬──────────┐
│   偽造署押           │       日期         │  侵占金額（新台幣）│
├───────────┼──────────┼──────────┤
│                      │八十九年四月五日    │二百七十萬元        │
│   甲○○             │八十九年四月十七日  │二百七十萬元    │
│                      │八十九年六月十四日  │五百萬元            │
│                      │八十九年七月二十七日│三十萬元            │
│                      │八十九年八月二日    │四萬五千元          │
├───────────┼──────────┼──────────┤
│   甲○○             │八十九年五月十二日  │二百七十萬元        │
│啟業水電工程股份有限  │八十九年七月二十七日│六十萬元            │
│公司                  │八十九年八月二日    │六十八萬元          │
│                      │                    │六萬五千元          │
└───────────┴──────────┴──────────┘
   附表貳
合作金庫東新莊支庫綜合存款帳號0000000000000號民國八十九年五月
十二日、八十九年七月二十七日、八十九年八月二日取款憑條上、彰化銀行南新莊分
行存款帳號一三四三一之三號八十九年八月二日取款憑條上偽造啟業水電工程股份有
限公司、甲○○之署押各肆枚及合作金庫東新莊支庫000000000000號存
款帳號八十九年四月五日、八十九年四月十七日、八十九年六月十四日、八十九年七
月二十七日、八十九年八月二日取款憑條上甲○○署押伍枚。


司法院資訊處製作；財團法人民間司法改革基金會備份。
